最高法院刑事判決　　　　　　九十四年度台上字第三二九四號
　　上　訴　人　甲○○
　　　　　　　　　　　　220.
　　選任辯護人　謝萬生律師
　　上　訴　人　乙○○
　　　　　　　　　　　　弄3號.
　　選任辯護人　陳鴻飛律師
　　上　訴　人　丙○○
　　　　　　　　　　　　號在.
上列上訴人等因違反毒品危害防制條例案件，不服台灣高等法院
台中分院中華民國九十四年四月十三日第二審判決（九十三年度
上訴字第一九八０號，起訴案號：台灣台中地方法院檢察署九十
二年度偵續字第二０一號、九十三年度偵字第八０００號），提
起上訴，本院判決如下：
    主  文
原判決撤銷，發回台灣高等法院台中分院。
    理  由
本件原判決認定上訴人甲○○與鄭宇涵、白育魁（均另案審理）
三人共同基於販賣第二級毒品ＭＤＭＡ（俗稱搖頭丸、快樂丸）
與大麻捲菸營利之犯意聯絡，先以不詳方式販入第二級毒品ＭＤ
ＭＡ與大麻後，欲在台中市區各舞廳，將毒品售予不特定人或先
邀約購買者後，由甲○○坐鎮在幕後聯繫指揮，由其先與購買毒
品之客戶聯繫後，再由鄭宇涵、白育魁負責將毒品送交購毒者。
民國九十一年一月四日凌晨一、二時許前之不詳時間，有欲購買
第二級毒品ＭＤＭＡ與大麻者之Ａ１（真實姓名年籍詳對照表）
之人，以電話聯繫甲○○，表明欲購買第二級毒品ＭＤＭＡ與大
麻捲菸，雙方約定於九十一年一月四日凌晨，在台中縣大里市○
○路四五五號前交易。甲○○遂提供其平常使用車牌號碼八Ｌ－
五三八五號自用小客車予白育魁，由白育魁先於九十一年一月三
日晚上二十三時許，駕駛該車與鄭宇涵會合，甲○○並託白育魁
將其使用之行動電話0000－000000號，交付予鄭宇涵
作為與Ａ１之人交易時聯絡之用。二人乃共同攜帶如原判決附表
一所列以夾鏈袋包裝放於黑色皮包內之第二級毒品ＭＤＭＡ及大
麻捲菸，置於前開小客車右前座下方，改由鄭宇涵駕駛該車搭載
白育魁前往約定地點交付毒品。雙方再以行動電話聯絡而約定於
九十一年一月四日凌晨三時三十分許，由鄭宇涵駕駛前開自用小
客車搭載白育魁到達約定地點後，在該處等候之Ａ１即進入前開
自用小客車（坐於右後座），由白育魁自該車右前座下方，取出
以夾鏈袋包裝之藥片及大麻捲菸交予鄭宇涵，再由鄭宇涵與Ａ１
之人交易。惟經早於同日凌晨一、二時許，即接獲Ａ１檢舉電話
後，前往現場埋伏之員警黃興綱、張尊禮當場查獲，並在前開自
用小客車上扣獲如該附表一所示之毒品。又甲○○復基於上開販
賣第二級毒品營利之概括犯意，及另基於販賣第三級毒品營利之
犯意，先於九十一年底，向南部綽號「阿田」之男子，以一公斤
新台幣（下同）四十萬元之價格，購買第三級毒品Ｋ他命；再於
九十二年間，向台北綽號「小四」之男子，以一千粒十二萬五千
元之價格，購買第二級毒品ＭＤＭＡ及以一公斤十萬元之價格，
購買第二級毒品大麻後，伺機販賣。嗣於九十二年十一月十二日
晚上二十二時三十分許，在台中市○村路○段九之九號撞球場，
經海岸巡防總局中部地區巡防局苗栗機動查緝隊查獲，並經甲○
○帶同至台中市等地查扣如原判決附表二所列之物品。甲○○復
基於販賣第二級毒品營利之概括犯意，與上訴人乙○○、丙○○
三人共同基於販賣第三級毒品營利之概括犯意，甲○○於九十二
年十二月間，向台北綽號「阿國」之男子以每粒一百十元之價格
購買第二級毒品ＭＤＭＡ，及前於九十二年十一月十二日、十三
日經海岸巡防總局中部地區巡防局苗栗機動查緝隊查獲時，未被
查扣遺留下來之第二級毒品大麻，及向南部綽號「阿哲」之男子
以一公克六百元之價格，購買第三級毒品Ｋ他命後。甲○○、乙
○○、丙○○三人隨即連續自九十二年十二月間起，由甲○○將
毒品分裝，並以每月各三萬元之代價僱用乙○○、丙○○二人，
在台中市區販售前述之第三級毒品Ｋ他命（第三級毒品Ｋ他命以
一公克八百元之價格販賣）予不特定人非法施用，計乙○○販毒
所得為六萬七千二百元，丙○○販賣所得為九萬六千元，合計十
六萬三千二百元。嗣於九十三年四月二十一日凌晨三時三十分許
，經警持法院所核發之搜索票，至由乙○○名義承租，供甲○○
、乙○○、丙○○三人居住之台中市○○區○○路二段一五三號
三樓之三進行搜索，當場查獲如原判決附表三所列之物品等情。
因而將第一審科刑之判決撤銷，改判論處甲○○共同連續販賣第
二級毒品及共同連續販賣第三級毒品罪刑；乙○○、丙○○共同
連續販賣第三級毒品罪刑，固非無見。
惟查：(一)按被告以外之人於檢察事務官、司法警察官或司法警察
調查中所為之陳述，與審判中不符時，其先前之陳述具有較可信
之特別情況，且為證明犯罪事實存否所必要者，得為證據，刑事
訴訟法第一百五十九條之二定有明文。而所謂被告以外之人，不
以證人為限，共同被告、共犯及被害人於審判外之陳述，均屬之
。又同法第二百八十七條之二亦明定「法院就被告本人之案件調
查共同被告時，該共同被告準用有關人證之規定」，且為確保被
告對證人之詰問權，證人於審判中，應依人證之法定程序，到場
具結陳述，並接受被告之詰問，其陳述始得作為認定被告犯罪事
實之判斷依據。至於被告以外之人於審判外之陳述，依上揭刑事
訴訟法特別規定得為證據者，除法律有特別規定或客觀上不能受
詰問者外，於審判中仍應依法踐行詰問程序。原判決認定上訴人
三人共同連續販賣第三級毒品Ｋ他命之事實，係依憑上訴人三人
於警詢及偵查中之供述前後一致為主要依據（見原判決第二十七
頁第十五、十六行，第三十一頁第十二行）。惟上訴人三人於審
判中已翻異前供，否認有販賣第三級毒品Ｋ他命之犯行。而上訴
人三人各對於其他二人間之案件而言，本質上乃屬於證人。是法
院就上訴人三人之案件調查共同被告時，自應依前揭刑事訴訟法
第二百八十七條之二規定，準用有關人證之規定。亦即法院為判
斷上訴人三人於警詢時之供述是否可採為認定彼等犯行之證據，
必先於審判中踐行人證之調查程序，倘其等之供述與警詢時供述
不符，經審酌其於警詢時之供述，認符合前揭刑事訴訟法第一百
五十九條之二得為證據之要件，始得以其警詢時之供述，作為認
定犯行之證據。原審並未就上訴人三人踐行人證之調查程序，詳
查審酌，且未就上訴人三人於警詢時及審判中先後歧異之供述，
敘明已依上揭刑事訴訟法規定審酌而為取捨判斷之心證理由，遽
以上訴人三人於警詢時之供述，為認定事實之基礎，尚嫌速斷，
併有查證未盡及理由欠備之違法。(二)原判決認定甲○○基於販賣
第二級毒品營利之概括犯意，及另基於販賣第三級毒品營利之犯
意，先於九十一年底，向南部綽號「阿田」之男子，以一公斤四
十萬元之價格，購買第三級毒品Ｋ他命；再於九十二年間，向台
北綽號「小四」之男子，以一千粒十二萬五千元之價格，購買第
二級毒品ＭＤＭＡ及以一公斤十萬元之價格，購買第二級毒品大
麻後，伺機販賣等情。但依起訴書之記載，此部分之事實並未經
檢察官起訴，原判決併予審判，並未敘明其理由，自有判決不備
理由之違法。(三)按刑法第三十八條第一項第二款、第三項之規定
，供犯罪預備之物，以屬於犯人者為限，得沒收之。原判決認定
查扣之現金二萬九千二百元為甲○○所有預備再購進毒品之用（
見原判決第十頁第十三行）。然並未於理由欄內說明前揭預備供
犯罪所用之物何以不予沒收之理由，卻認「無何積極證據可資證
明係被告甲○○、乙○○、丙○○等三人用以觸犯前開毒品危害
防制條例第四條第三項之販賣第三級毒品罪『所用或所得之物』
，尚與本件被告甲○○、乙○○、丙○○等三人前揭所為共同販
賣第三級毒品Ｋ他命部分無關，亦非屬違禁物，依法自不得為沒
收之諭知」（見原判決第四十三頁倒數第六行），自欠允洽。上
訴意旨均執以指摘原判決不當，非無理由，應認原判決有發回更
審之原因。
據上論結，應依刑事訴訟法第三百九十七條、第四百零一條，判
決如主文。
中　　華　　民　　國　九十四　年　　六　　月　 十七 　日
                      最高法院刑事第十一庭
                          審判長法官  洪　清　江
                                法官  石　木　欽
                                法官  李　伯　道
                                法官  林　勤　純
                                法官  花　滿　堂
      本件正本證明與原本無異
                                      書  記  官
中　　華　　民　　國　九十四　年　　六　　月　二十七　日
                                                      Ｋ
